【裁判字號】    97,易,917
【裁判日期】    970630
【裁判案由】    偽造文書等
【裁判全文】
臺灣臺北地方法院刑事判決               97年度易字第917號
    公  訴  人  臺灣臺北地方法院檢察署檢察官
    被      告  丁○○
                丙○○
    共      同
    選任辯護人  李嘉典律師
                陳鴻興律師
上列被告等因偽造文書等案件，經檢察官提起公訴（九十六年度
偵字第二二六一三號），因被告等均於準備程序中就犯罪事實為
有罪陳述，經本院裁定依簡式審判程序審理，判決如下：
    主  文
丁○○共同明知為不實之事項，而使公務員登載於職務上所掌之
公文書，足以生損害於公眾及他人，累犯，處有期徒刑伍月，如
易科罰金，以新臺幣壹仟元折算壹日，減為有期徒刑貳月又拾伍
日，如易科罰金，以新臺幣壹仟元折算壹日。
丙○○共同明知為不實之事項，而使公務員登載於職務上所掌之
公文書，足以生損害於公眾及他人，處有期徒刑肆月，如易科罰
金，以新臺幣壹仟元折算壹日，減為有期徒刑貳月，如易科罰金
，以新臺幣壹仟元折算壹日。緩刑貳年。
    事  實
一、丁○○曾於民國八十二年間犯違背查封效力罪，經臺灣高等
    法院臺中分院九十二年度重上更（三）字第一一六號判處有
    期徒刑五月確定，甫於九十四年七月二十一日易科罰金執行
    完畢。詎丁○○不知悔改，其與有親戚關係之丙○○均明知
    丁○○前與乙○○及其子甲○○等人間之多次訴訟敗訴，丁○○應負擔訴訟費用及程序費用，且均明知(一)乙○○、甲○○等人對丁○○之訴訟費用債權額新臺幣（下同）十二萬二
    千九百十三元，業經本院八十六年度北簡聲字第五十五號裁
    定確定；(二)乙○○對丁○○之訴訟費用額及程序費用額五十
    萬零六百十五元、訴訟費用額七萬五千五百三十九元及二萬
    七千五百元，業經臺灣臺中地方法院各以八十八年度聲字第
    九一二號、八十八年度中簡聲字第一○一號、九十五年度聲
    字第七七五號裁定確定；(三)乙○○、甲○○以該等民事裁定
    及確定證明書為執行名義，分別向本院、臺灣士林地方法院
    聲請強制執行後，取得本院北院錦九一執地字第二一四二五
    號、臺灣士林地方法院士院鎮九五執速一六三三六字第○九
    五○三一七五八一號債權憑證，再以前述民事裁定、確定證
    明書及債權憑證，向臺灣基隆地方法院聲請強制執行，而查
    封拍賣丁○○所有，位於基隆市○○區○○段碇內小段三五
    三地號之土地，該土地屢經查封拍賣後均無人應買而視為撤
    回執行，甫由臺灣基隆地方法院於九十六年二月二十六日塗
    銷查封。詎丁○○、丙○○均明知強制執行程序仍未終結，
    竟共同基於損害債權、使公務員登載不實之犯意聯絡，於九
    十六年三月六日，向基隆市安樂地政事務所，辦理將丁○○
    所有之上開土地虛偽設定二百萬元之抵押權予丙○○，致地
    政機關承辦公務員將該不實事項登載於職務上所掌之土地登
    記簿冊公文書，足以生損害於債權人甲○○、乙○○，及地
    政機關對土地登記管理之正確性。嗣甲○○、乙○○於上述
    塗銷查封後續為聲請執行，由臺灣基隆地方法院於九十六年
    三月九日再予查封，因拍賣期日無人應買，且第一順位抵押
    權人丙○○之優先債權額已超過拍賣底價一百七十萬元，認
    顯無拍賣實益而通知債權人再塗銷查封。
二、案經乙○○、甲○○告訴暨臺北市政府警察局中山分局報告
    臺灣臺北地方法院檢察署檢察官偵查起訴。
    理  由
一、上揭事實，業據被告丁○○、丙○○於審理中坦承不諱（見
    本院九十七年六月十一日審理筆錄），且據證人甲○○於偵
    查中證述在卷，並有本院八十六年度北簡聲字第五十五號、
    臺灣臺中地方法院八十八年度聲字第九一二號、八十八年度
    中簡聲字第一○一號、九十五年度聲字第七七五號民事裁定
    暨確定證明書，及本院北院錦九一執地字第二一四二五號、
    臺灣士林地方法院士院鎮九五執速一六三三六字第○九五○
    三一七五八一號債權憑證，及基隆市○○區○○段碇內小段
    三五三地號土地登記謄本暨異動索引，及臺灣基隆地方法院
    九十六年七月二十六日民事執行處通知等件附卷可稽（見偵
    查卷第二至九、一七至三一頁），足認被告等出於任意性之
    自白，與事實相符而堪採信。本件事證明確，應依法論科。
二、論罪科刑：
(一)、查被告等虛設抵押權，使地政機關公務員將此等不實事項登
    載於土地登記簿冊公文書，足生損害於債權人，及地政機關
    對土地登記管理之正確性，又按刑法第三百五十六條所謂「
    債務人於將受強制執行之際」，係指債務人所負債務，經債
    務人取得強制執行名義後，強制執行程序尚未終結前之期間
    而言，執行法院發給債權憑證交債權人收執，執行名義所載
    債權尚未全部獲償，強制執行程序只能謂部分終結，並非全
    部終結，債務人之財產仍處於隨時得受強制執行之狀態，自
    與刑法第三百五十六條所謂「將受強制執行之際」相當（七
    十五年十月十五日（七五）廳刑一字第八八五號函覆臺灣高
    等法院意旨參照），是核被告丁○○、丙○○所為，係犯刑
    法第二百十四條使公務員登載不實罪，及同法第三百五十六
    條損害債權罪。被告等就上揭犯行，有犯意之聯絡及行為之
    分擔，為共同正犯。被告丙○○就損害債權部分，雖不具刑
    法第三百五十六條規定之債務人身分，惟其與具有身分之丁○○共同實行上開犯罪，依刑法第三十一條第一項規定，仍
    論以共同正犯。被告等以一虛設抵押權行為，觸犯上開二罪
    名，為想像競合犯，應依刑法第五十五條規定，從一重之使
    公務員登載不實罪處斷。被告丁○○曾於八十二年間犯違背
    查封效力罪，經臺灣高等法院臺中分院九十二年度重上更（
    三）字第一一六號判處有期徒刑五月確定，甫於九十四年七
    月二十一日易科罰金執行完畢等情，有臺灣高等法院被告前
    案紀錄表在卷可按，其於五年以內故意再犯本件有期徒刑以
    上之罪，為累犯，應依刑法第四十七條第一項之規定，就被
    告丁○○加重其刑。爰審酌被告等所為，損害債權人之權利
    ，且影響公文書之正確性，惟念其等犯罪後於審理中均坦承
    犯行不諱，且已自行辦理塗銷抵押權登記，有九十七年五月
    十六日土地登記申請書一份（見本院審理卷第一○二至一○
    三頁）附卷可稽，犯後態度尚稱良好，暨被告等犯罪之動機
    、目的、手段、生活狀況、品行、智識程度等一切情狀，分
    別量處如主文所示之刑，並均諭知易科罰金之折算標準。
(二)、本件被告等之犯罪時間，均係於九十六年四月二十四日之前
    ，且均無中華民國九十六年罪犯減刑條例所定不得減刑之情
    形，爰均依同條例第二條第一項第三款規定，減其宣告刑二
    分之一，並就其等減刑後之刑諭知易科罰金之折算標準。
(三)、末查被告丙○○前未曾受有期徒刑以上刑之宣告，有臺灣高
    等法院被告前案紀錄表在卷可參，因一時失慮而觸犯本案犯
    行，經此偵審程序及刑之宣告後，當知所警惕，信無再犯之
    虞，本院認前開對其所宣告之刑，以暫不執行為適當，爰併
    就被告丙○○宣告緩刑二年，以啟自新。
據上論斷，應依刑事訴訟法第二百七十三條之一第一項、第二百
九十九條第一項前段，刑法第二十八條、第三十一條第一項、第
二百十四條、第三百五十六條、第五十五條、第四十七條第一項
、第四十一條第一項前段、第七十四條第一項第一款，刑法施行
法第一條之一，中華民國九十六年罪犯減刑條例第二條第一項第
三款、第七條、第九條，判決如主文。
本案經檢察官鄧巧羚到庭執行職務
中    華    民    國  九十七  年    六    月    三十  日
                      刑事第八庭  法  官  孫  曉  青
上正本證明與原本無異。
如不服本判決應於送達後十日內向本院提出上訴狀。
                                  書記官  郭  錦  賢
中    華    民    國  九十七  年    六    月    三十  日
附錄本案論罪科刑法條全文：
中華民國刑法第二百十四條
明知為不實之事項，而使公務員登載於職務上所掌之公文書，足
以生損害於公眾或他人者，處三年以下有期徒刑、拘役或五百元
以下罰金。
中華民國刑法第三百五十六條
債務人於將受強制執行之際，意圖損害債權人之債權，而毀壞、
處分或隱匿其財產者，處二年以下有期徒刑、拘役或五百元以下
罰金。


司法院資訊處製作；財團法人民間司法改革基金會備份。
